臺灣屏東地方法院刑事判決　　　　　　　 96年度訴字第193號
公　訴　人　臺灣屏東地方法院檢察署檢察官
被　　　告　甲○○
指定辯護人　本院公設辯護人丙○○
上列被告因違反毒品危害防制條例案件，經檢察官提起公訴（95
年度偵字第6365號），本院判決如下：
    主  文
甲○○共同販賣第一級毒品，處有期徒刑拾伍年，褫奪公權捌年
。扣案販賣第一級毒品所得新臺幣壹仟元、未扣案配掛門號00
00000000號行動電話壹支（不含晶片卡）均沒收，行動
電話部分如全部或一部不能沒收時，追徵其價額。
    事  實
一、甲○○與其姊陳燕萍（另案本院96年度訴字第603 號判決）
    基於意圖販賣第一級毒品海洛因之犯意聯絡，於民國95年10
    月21日下午2 時許，由陳燕萍以其所有並配掛門號00000000
    00號行動電話（未扣案）接受乙○○（時因另案遭通緝，於
    偵查中化名「吳一君」應訊，此涉犯偽造文書部分已另案本
    院判決確定）來電洽購第一級毒品海洛因，旋推由甲○○於
    同日下午4 時許，依約駕駛咖啡色未懸掛車牌機車1 輛，由
    北往南沿屏東縣恆春鎮○○路，即省道臺26線屏鵝公路通過
    恆春地區路段往西轉入草埔路，旋與已在不遠處小路（往大
    明鐵工廠）路旁等候，由男友李冠儀以機車載往該處之乙○
    ○進行交易，嗣於甲○○將海洛因1 小包交付乙○○，尚未
    及將收得貨款新臺幣（下同）1,000 元紙鈔1 張收妥之際，
    即為一路自恆公路尾隨前來之警員當場查獲，扣得甲○○手
    持上開1,000 元紙鈔1 張、行動電話手機1 支，隨後並自路
    旁草叢起出乙○○甫購得即倉皇棄置之上開海洛因1 小包（
    驗後淨重0.13公克）及乙○○所有而未經使用之注射針筒1
    支（海洛因、針筒均已經另案本院96年度訴字第668 號、第
    1381號乙○○違反毒品危害防制條例案件判決沒收）。
二、案經屏東縣警察局恆春分局報告臺灣屏東地方法院檢察署檢
    察官偵查起訴。
    理  由
一、證據審查部分：
  (一)卷附證人乙○○（原化名「吳一君」）於警詢中之證述，係
    被告以外之人於審判外所為之陳述，除據被告甲○○及指定
    辯護人於本院行準備程序時明示不同意納為證據，復查無刑
    事訴訟法第159 條之1 至第159 條之4 所規定傳聞例外之事
    由，應認為無證據能力。
  (二)證人乙○○、潘清輝於偵查中接受檢察官訊問時，經具結後
    所為之陳述，依現有卷證尚查無顯不可信之情況，復已經被
    告甲○○及指定辯護人於本院審理時明示不爭執其證據能力
    ，應認為有證據能力。
  (三)卷附公訴人提出法務部調查局就扣案毒品鑑定後所為之鑑定
    書，除經被告甲○○及指定辯護人於本院審理時明示不爭執
    其證據能力，本院以其書面陳述作成係具有公務員身分之法
    務部調查局專業技術人員於業務上就以代號標示防弊之採樣
    進行鑑定而製作之證明文書，按現有卷證復不能認為有何顯
    不可信之情況，認為以得為證據為適當。
二、前揭時地被告甲○○與乙○○在上址為警查獲並扣得上開所
    示物品等情，除據被告甲○○於本院審理時供述不諱，並經
    證人乙○○於本院審理時證述綦詳，復有扣案1,000 元紙鈔
    1 張、行動電話手機1 支、白色粉末1 小包及注射針筒1 支
    在卷，該粉末經法務部調查局鑑驗結果，為驗後淨重0.13公
    克之海洛因粉末，有該局95年11月19日調科壹字第09523034
    770 號鑑定書附卷可參，堪信為真。訊據被告甲○○雖矢口
    否認有販賣海洛因之犯行，並於本院審理時辯稱：伊當時原
    本係騎車自恆春鎮○○路租屋處欲返回伊母親位於該鎮四溝
    里之住處，於行經上開現場偶遇乙○○及其男友李冠儀時，
    為乙○○叫住而停下與之聊天旋遭查獲，伊手中所持1,000
    元紙鈔係為帶回母親家中供其看病之用，並非交易毒品所得
    云云。惟查：
  (一)前揭時地被告甲○○與乙○○為警查獲前，乙○○係於同日
    稍早即下午2 時許，以設在屏東縣恆春鎮○○路全家便利商
    店前公共電話，撥打陳燕萍使用之門號0000000000號行動電
    話聯絡購買海洛因，旋依指示在下午4 時許至上開現場，並
    以1,000 元之代價與隨後騎車前來之被告甲○○進行交易而
    購得扣案海洛因1 小包等情，業據證人乙○○於偵查中及本
    院審理時結證綦詳，訊據被告乙○○於偵查中除自承不曾與
    「吳一君」即證人乙○○以電話聯絡（偵卷第33頁），就上
    開門號手機之使用人為何，於95年10月22日偵查中經檢察官
    初訊時，亦坦承「是我姊姊陳燕萍的，後來她交給我媽媽使
    用，這幾天是我姊姊在使用」（偵卷第7 頁），嗣雖於95年
    12月5 日經檢察官複訊時，一度翻異辯稱「是我現在的媽媽
    陳洪月女在使用」，除了伊與陳洪月女外，均無他人使用云
    云（偵卷第33頁、第34頁），然經檢察官質問該手機之來源
    後，始又坦承「是二姊陳燕萍在使用，我不知道手機何來」
    等語（偵卷第34頁末行、第35頁），是證人乙○○與被告甲
    ○○之姊即同案共犯陳燕萍既不相識，亦未謀面，竟能與其
    妹即被告甲○○同遭查獲後，確實指出其使用之行動電話門
    號，所言顯非無據。
  (二)本件查獲現場係在屏東縣恆春鎮○○路（即省道臺26線公路
    ）往西轉入草埔路不遠處之小路上，案發前承辦警員係自恆
    公路尾隨被告甲○○駕駛上開機車由北往南行駛並轉入上址
    現場而查獲等情，業據承辦警員潘清輝、林金龍各於偵查中
    及本院審理時具結後證述在卷。被告甲○○雖自始否認有販
    賣海洛因犯行，就其當時前往上址之原因及路徑，於警詢中
    原辯稱：「我剛好要回家就遇到他們，所以就停下來跟他們
    聊天…我目前住恆春鎮○○路77號」、「我要回家一定要經
    過草埔路段，正巧遇到李冠儀及吳一君（即乙○○），我就
    轉到另一條小路（係往大明鐵工廠）與他聊天」、「我是從
    男朋友住的地方（恆春鎮○○路段）到現場…」（警卷第3
    頁、第4 頁），與其在偵查中所稱「我跟男友陳寶旭住在恆
    春的東門路…（當日上午）約11、12點時我騎機車回東門路
    ，當時只有我一人在家裏…到下午3 、4 點再騎車到四溝，
    在路上碰到被警方查獲的那二位」等語（偵卷第32頁、第33
    頁），就所述起始處及目的地，均與在本院受理移審而對被
    告行羈押審查時（本院卷第7 頁反面、第8 頁）所言相同，
    即以其當時係由位置略在前揭查獲地點東南方位之「東門路
    」出發，並取道草埔路往西前往「四溝里」，供述甚明。
  (三)茲依上開現場附近相關道路分布情形，「恆公路」（即省道
    臺26線繞行恆春鎮市區○○○○○路段），與坐落其東側之
    「省北路」（即北方連接省道臺26線進入恆春鎮市區○○○
    道路），係以略呈「人」字形走向相連，2 道路自相連處各
    往南延伸，並略呈東、西對應併行而縱貫恆春地區，猶均與
    位在上開連接點以南之「草埔路」交會，由東西走向而連接
    恆春鎮市區與前開所稱四溝方向之「草埔路」，橫向貫穿上
    開位置在西之「恆公路」與偏東之「省北路」等2 條縱貫道
    路而形成「卄」字型路陣。申言之，本件如依被告甲○○於
    警詢、偵查及本院行羈押審查時3 次所述，其案發前係自坐
    落上開現場東南（即略如上開「卄」字型路陣右下）方位之
    東門路出發，欲取道「草埔路」西行至四溝里（即略如上開
    「卄」字型路陣左方），僅需沿坐落位置均在前述東南方位
    之「東門路」接「新興路」即可逕與「草埔路」東端相連而
    西行，並依序穿越南北縱向之「省北路」、「恆公路」，直
    接往四溝里方向行進，原無捨向西直行而先北上至「草埔路
    」以北後，始沿「恆公路」向南折回而重新接入「草埔路」
    之理，凡此自為自幼生長於恆春地區，並經常往返上開2 址
    之被告甲○○所不至混淆迷失者，然其前揭時地卻為承辦警
    員在「恆公路」尾隨南行而轉入草埔路，是被告甲○○上開
    所辯，與事理已然不符，嗣其經前開3 次內容大略一致之供
    述後，及至本院審理時因聽聞證人即承辦警員林金龍到庭證
    述內容而得悉當日為警掌握之行進動線後，始又推翻上開說
    詞，改稱伊當日係由「省北路」租屋處出發欲前往四溝里云
    云，製造其沿「省北路」經前述「人」字型交岔路口連接「
    恆公路」而南向行駛並轉入「草埔路」之情節以圖自圓，顯
    係臨訟飾卸之詞，欲蓋彌彰，所言不足採信，其前開販賣第
    一級毒品犯行，堪予認定。是本件被告犯罪事證已臻明確，
    應依法論科。
三、按海洛因為毒品危害防制條例第2 條第2 項第1 款規定之第
    一級毒品。核被告甲○○所為，係犯毒品危害防制條例第4
    條第1 項販賣第一級毒品罪。其就前開犯行與其姊陳燕萍有
    犯意聯絡及行為分擔，均為共同正犯。又被告甲○○前揭經
    查獲販賣第一級毒品海洛因僅1 小包，所得不過千元，依其
    手段、情節，奉主嫌指示擔任跑腿而出面完成交易行為之次
    要犯罪角色，並非首謀，所為猶與大量販售毒品而嚴重腐蝕
    人心、戕害國人健康之集團性犯罪之情節，迥然有異，惡性
    亦非重大不赦，若以毒品危害防制條例第4 條第1 項所定法
    定本刑而科處最輕本刑無期徒刑，實屬情輕法重，在客觀上
    顯足以引起一般之同情，尚有堪資憫恕之處，本院認依被告
    犯罪情狀，以處有期徒刑即足懲儆，並可達社會防衛之目的
    ，爰依刑法第59條之規定酌量減輕其刑。
四、爰審酌被告甲○○之年齡、品行、智識能力、犯罪動機、手
    段、對於法益所生侵害之程度，其為74年2 月26日出生、受
    有國中肄業教育程度、現無職業之人，有警詢等年籍資料在
    卷可參，前開犯罪時方成年未久，前無因犯罪經法院判刑確
    定之紀錄，有臺灣高等法院被告前案紀錄表及臺灣屏東地方
    法院檢察署刑案資料查註紀錄表各1 份在卷可按，素行尚可
    ，本件與其姊共同犯罪，奉指示擔任跑腿而出面為交易行為
    ，所販毒品僅驗後淨重0.13公克之海洛因1 小包，所得亦只
    千元，並旋即遭查獲，對於法益所生危害已經及時制止，又
    其犯罪後雖未坦承犯行，然以其年紀尚淺，受年長親姊所誤
    而犯罪，及其所犯前開罪名，刑度至重，原難期待一般人能
    敢於坦然面對者，自非能僅因其未積極坦認犯行並面對刑責
    即遽認為犯後態度不佳等一切情狀，量處如主文所示，併審
    酌被告犯販賣第一級毒品罪，對整體國民健康、國家生產力
    及社會風氣所生沉淪危害之性質，認有褫奪公權之必要，依
    刑法第37條第2 項規定，宣告其褫奪公權8 年，以資儆懲。
五、沒收部分：
  (一)被告甲○○與共犯販賣第一級毒品所得1,000 元既經扣案，
    ，並無全部或一部不能沒收情事，應依毒品危害防制條例第
    19條第1 項前段規定宣告沒收。
  (二)未扣案而供被告等人前開聯絡販賣第一級毒品使用而配掛門
    號0000000000號行動電話1 支，其機身為共犯陳燕萍所有，
    業據被告甲○○供述如上，除機內配置之晶片卡乃申請人與
    電信公司約定由客戶保管，所有人仍為電信公司外，該機身
    部分應依毒品危害防制條例第19條第1 項規定諭知沒收，並
    為如全部或一部不能沒收時，追徵其價額之諭知。
  (三)扣案驗後淨重0.13公克之海洛因雖屬查獲之毒品，然既已經
    被告犯罪售予他人，與扣案乙○○所有之注射針筒1 支均非
    被告甲○○或共犯所有，復無證據可認與本件販賣毒品犯行
    有何關聯，依其物之性質，亦非依法不得持有之違禁物，猶
    已經本院96年度訴字第668 號、第1381號另案被告乙○○違
    反毒品危害防制條例案件判決諭知沒收（銷燬）在案，爰與
    扣案被告甲○○所有而依現有卷證尚不能證明與其本件犯行
    有關之行動電話手機1 支，均不另為沒收之諭知，附此敘明
    。
據上論斷，應依刑事訴訟法第299 條第1 項前段、第301 條第1
項，毒品危害防制條例第4 條第1 項、第18條第1 項前段、第19
條第1 項，刑法第11條、第28條、第59條、第37條第2 項，判決
如主文。
本案經檢察官許英輝到庭執行職務
中　　華　　民　　國　　96　　年　　12　　月　　27　　日
　　　　　　　　  刑事第二庭　審判長　法　官  黃國永
                                      法　官  陳海寧
                                      法　官  陳松檀
以上正本證明與原本無異。
如不服本判決應於收受本判決送達後10日內向本院提出上訴書狀
，其未敘述上訴理由者，並得於提起上訴後10日內向本院補提理
由書狀（均須按他造當事人之人數附繕本）「切勿逕送上級法院
」
中　　華　　民　　國　　96　　年　　12　　月　　27　　日
                              　　　書記官　林祥玉
附錄本件判決引用之法條：
毒品危害防制條例第4條
製造、運輸、販賣第一級毒品者，處死刑或無期徒刑；處無期徒
刑者，得併科新臺幣1 千萬元以下罰金。
製造、運輸、販賣第二級毒品者，處無期徒刑或7 年以上有期徒
刑，得併科新臺幣7 百萬元以下罰金。
製造、運輸、販賣第三級毒品者，處5 年以上有期徒刑，得併科
新臺幣5 百萬元以下罰金。製造、運輸、販賣第四級毒品者，處
3 年以上10年以下有期徒刑，得併科新臺幣3 百萬元以下罰金。
製造、運輸、販賣專供製造或施用毒品之器具者，處1 年以上7
年以下有期徒刑，得併科新臺幣1 百萬元以下罰金。
前五項之未遂犯罰之。
